【裁判字號】    97,交聲,2074
【裁判日期】    970731
【裁判案由】    聲明異議
【裁判全文】
臺灣臺中地方法院交通事件裁定        97年度交聲字第2074號
                                    97年度交聲字第2075號
原處分機關  交通部公路總局臺中區監理所
異  議  人
即受處分人  甲○○
上列異議人因違反道路交通管理處罰條例案件，對於交通部公路
總局臺中區監理所民國96年4月24日、同年7月24日所為之處分（
中監違字第裁60-ZDC044246號、60-ZCB062512號），聲明異議，
本院裁定如下：
    主    文
異議均駁回。
    理    由
一、聲明異議意旨略以：異議人即受處分人甲○○（下稱受處分
    人）係車牌號碼4692-LQ之車主，其因郵寄之內政部警政署
    國道公路警察局第四警察隊新市分隊60-ZDC044246號舉發違
    反道路交通管理事件通知單（俗稱罰單，下稱通知單）、該
    局第三警察隊員林分隊60-ZCB062512號通知單，均未送達，
    導致未繳納，爰請求撤銷原處分云云。
二、按受處分人，不服道路交通管理處罰條例第8條所定主管機
    關所為之處罰，得於接到裁決書之翌日起20日內，向管轄地
    方法院聲明異議；又聲明異議，應以司法狀紙，敘述異議之
    理由，提出於原處分機關為之；交通法庭認聲明異議不合法
    律上之程式或其異議權已經喪失者，應以裁定駁回之，道路
    交通管理處罰條例第87條第1項、道路交通案件處理辦法第
    13條前段、第18條前段分別定有明文。上開20日乃法定不變
    期間，如遲誤該期間，法院自應以聲明異議不合法律上程式
    ，且無從補正，裁定駁回。次按道路交通管理事件統一裁罰
    基準及處理細則第5條規定，處理違反道路交通管理事件，
    有關文書送達之程序，依行政程序法之規定。而送達，於應
    受送達人之住居所、事務所或營業所為之。於應送達處所不
    獲會晤應受送達人時，得將文書付與有辨別事理能力之同居
    人、受僱人或應送達處所之接收郵件人員。送達，不能依前
    2條規定為之者，得將文書寄存送達地之地方自治或警察機
    關，並作送達通知書兩份，1份黏貼於應受送達人住居所、
    事務所、營業所或其就業處所門首，另1份交由鄰居轉交或
    置於該送達處所信箱或其他適當位置，以為送達。前項情形
    ，由郵政機關為送達者，得將文書寄存於送達地之郵政機關
    ，行政程序法第72條第1項、第73條第1項及第74條第1項、
    第2項分別定有明文。復按民事訴訟文書之寄存送達，依92
    年2月7日修正公布、同年9月1日施行之民事訴訟法第138條
    第2項規定，自寄存之日起，經10日發生效力，此因應受送
    達人未必能即時領取訴訟文書而知悉其內容，故特設此規定
    以保障其權益。行政程序法雖未如前述民事訴訟法增設第13
    8條第2項規定，但基於保障應受送達人權益之同一理由，解
    釋上應認為有上開規定之類推適用，合先敘明。
三、查本件受處分人係對原處分機關交通部公路總局臺中區監理
    所（下稱原處分機關）96年4月24日中監違字第裁60-ZDC044
    246號、同年7月24日中監違字第裁60-ZCB062512號違反道路
    交通管理事件裁決書（處分）不服聲明異議。經查，受處分
    人之住所係設於臺中縣沙鹿鎮○○里○○路107號之3，有個
    人基本資料查詢結果資料及戶籍謄本影本各1份附卷可憑，
    且受處分人始終未向監理機關變更地址，足見受處分人並無
    廢止前開戶籍住所之意思，依上揭行政程序法規定，前開裁
    決書向受處分人之戶籍地址送達，應屬合法。（一）96年4
    月24日中監違字第裁60-ZDC044246號裁決書，經原處分機關
    以郵寄送達受處分人上開戶籍地址，於96年4月28日寄存於
    沙鹿郵局，此有送達證書1紙在卷足憑，依前開說明，該送
    達自寄存之日起，經10日發生效力，是上開裁決書於同年5
    月7日已生合法送達之效力。受處分人倘對該原處分裁決書
    不服，原應於96年5月30日前（按：受處分人之聲明異議期
    間，自96年5月7日之翌日（即8日）起算，扣除在途期間3日
    ，另計算聲明異議期間20日，受處分人之聲明異議最遲應於
    96年5月30日提出）聲明異議，始為適法。（二）又96年7月
    24日中監違字第裁60-ZCB062512號裁決書經原處分機關以郵
    寄送達受處分人上開戶籍地址，於96年7月26日寄存於沙鹿
    郵局，此有送達證書1紙在卷足憑，依前開說明，該送達自
    寄存之日起，經10日發生效力，是上開裁決書於同年8月4日
    已生合法送達之效力。受處分人倘對上開原處分裁決書不服
    ，原應於96年8月27日前（按：受處分人之聲明異議期間，
    自96年8月4日之翌日（即5日）起算，扣除在途期間3日，另
    計算聲明異議期間20日，受處分人之聲明異議最遲應於96年
    8月27日提出）聲明異議，始為適法。（三）綜上所述，受
    處分人遲於97年6月5日始行具狀聲明異議，有受處分人聲明
    異議狀上之原處分機關收文章戳1枚可憑，其異議顯均逾前
    開20日法定期限，且無從命其補正，自均應予以駁回。
四、據上論斷，應依道路交通案件處理辦法第18條前段，裁定如
    主文。
中    華    民    國    97    年    7     月    31    日
                        臺灣臺中地方法院交通法庭
                                法  官  丁智慧
以上正本證明與原本無異。
如不服本裁定，應於送達後5日內，向本院提出抗告狀。
                                書記官  林錦源
中    華    民    國    97    年    7     月    31    日


司法院資訊處製作；財團法人民間司法改革基金會備份。
